臺灣桃園地方法院民事裁定
110年度監宣字第945號
聲  請  人  周逢益  
相  對  人  周福田  



關  係  人  周佩君  
上列當事人間請求監護宣告事件，本院裁定如下：
    主      文
宣告周福田（男、民國00年0 月00日生、身分證統一編號：Z000
000000號）為受監護宣告人。
選定周逢益（男、民國00年00月0 日生、身分證統一編號：Z000
000000號）為受監護宣告人周福田之監護人。
指定周佩君（女、民國00年0 月0 日生、身分證統一編號：Z000
000000號）為會同開具財產清冊之人。
聲請程序費用由受監護宣告人負擔。
    理      由
一、按對於因精神障礙或其他心智缺陷，致不能為意思表示或受
    意思表示，或不能辨識其意思表示之效果者，法院得因本人
    、配偶、4親等內之親屬、最近1年有同居事實之其他親屬、
    檢察官、主管機關或社會福利機構之聲請，為監護之宣告，
    民法第14條第1項定有明文。
二、本件聲請意旨略以：聲請人為相對人之次子、關係人則為相
    對人之長女；相對人於民國110 年6 月6 日 晚間在新北市○
    ○區○○路00號前穿越馬路之際，遭機車撞擊在地，致相對人
    周福田受有外傷性腦出血導致腦部傷病併嚴重認知功能障礙
    ，生活無法自理，需他人24小時照顧日常生活，現已不能為
    意思表示或受意思表示，亦不能辨識其意思表示之效果。為
    此，依民法第14條第1項規定，聲請鈞院准予對相對人為監
    護宣告。聲請人與相對人誼屬至親，自相對人因車禍無法處
    理自身事務後，即主動承擔照護相對人日常生活之重任，而
    關係人為相對人長女，兩人均有意願擔任相對人之監護人及
    開具財產清冊之人，乃依民法第1111條第1項規定，爰選定
    聲請人為相對人之監護人，暨指定關係人為會同開具財產清
    冊之人等語。若鈞院認聲請人未達可宣告監護之程度，則請
    依民法第14條第3 項、第15條之1 第1 項，家事事件法第17
    7 條之規定為輔助之宣告等語。
三、經查，聲請人主張之前揭事實，業經其提出戶口名簿、戶籍
    謄本、親屬系統表、親屬會議同意書、委託寬福護理之家照
    顧合約書、診斷證明書等為證，且經本院依職權勘驗相對人
    之精神狀況，並於鑑定人陳修弘醫師面前點呼相對人，相對
    人能回答自己姓氏，但無法表達全名，對親屬關係認知混亂
    ，不清楚自身財產內容，經聲請人在場表示聲請原因：欲
　　辦理相對人之保險理賠事務，且將來有動用相對人財產以支
    應醫療費用之需，故聲請本件等語；而鑑定人陳修弘醫師除
    初步鑑定外，並提出鑑定報告結果記載略以：「據病歷記載
    、家屬陳述、鑑定當日訪談及心理衡鑑之綜合判斷，個案
　　應為創傷性腦傷引起的認知障礙症，MMSE為5分（切截分數
    為24/25）、CDR為3（重度失智），故此情況應需有人全天
    進行照顧與監督，致不能為意思表示或受意思表示，或不能
    辨識其意思表示之效果。」等語，有聯新國際醫院111 年3
    月2 日聯新醫字第2022020117 號函暨函附之精神鑑定報告
    書1件在卷可稽（見本院卷第56至58頁）。審酌相對人因心
    智缺陷，已致不能為意思表示或受意思表示或不能辨識其意
    思表示之效果，是聲請人向本院聲請對相對人為監護宣告，
    核無不合，應予准許。
四、再按受監護宣告之人應置監護人；法院為監護之宣告時，應
    依職權就配偶、4親等內之親屬、最近1年有同居事實之其他
    親屬、主管機關、社會福利機構或其他適當之人選定1人或
    數人為監護人，並同時指定會同開具財產清冊之人。法院為
    前項選定及指定前，得命主管機關或社會福利機構進行訪視
    ，提出調查報告及建議。監護之聲請人或利害關係人亦得提
    出相關資料或證據，供法院斟酌；法院選定監護人時，應依
    受監護宣告之人之最佳利益，優先考量受監護宣告之人之意
    見，審酌一切情狀，並注意下列事項：(1)受監護宣告之人
    之身心狀態與生活及財產狀況。(2)受監護宣告之人與其配
    偶、子女或其他共同生活之人間之情感狀況。(3)監護人之
    職業、經歷、意見及其與受監護宣告之人之利害關係。(4)
    法人為監護人時，其事業之種類與內容，法人及其代表人與
    受監護宣告之人之利害關係，民法第1110條、第1111條、第
    1111條之1分別定有明文。
五、次查，就本件適宜由何人擔任監護人及會同開具財產清冊之
    人部分，經本院囑請桃園市社會工作師公會、映晟社會工作
    師事務所進行訪視後，提出訪視報告建議略以：
　㈠聲請人及相對人部分：「聲請人周逢益先生與關係人周佩君
    女士均為相對人子女，上述二人分工處理相對人事務，並與
    相對人長子周朝逢先生及次女周宛君女士共同分擔相對人開
    銷。相對人現於寬福護理之家安置，受定型化契約式照顧服
    務。由安置機構人員主要照顧日常生活，聲請人周逢益先生
    則主要保管相對人證件。訪視期間，相對人口頭表示同意將
    其事務交予聲請人周逢益先生代為處理，聲請人周逢益先生
    則表示相對人配偶周鄭舜香女士、長子周朝逢先生和次女周
    宛君女士均知悉且同意本案聲請，並同意選（指）任聲請人
    周逢益先生為監護人人選，及同意選（指）任關係人周佩君
    女士為會同開具財產清冊之人人選，相關同意書業已於聲請
    本案時隨聲請狀遞送法院；經訪視，聲請人周逢益先生具擔
    任監護人意願，且同意選（指）任關係人周佩君女士擔任會
    同開具財產清冊之人。綜合評估，相對人主述及受照顧狀況
    ，以及聲請人周逢益先生之陳述未見明顯不適任之消極原因
    ，惟仍請鈞院詳參關係人周佩君女士居住處所當地訪視單位
    之訪視報告後，以相對人最佳利益為考量，參酌相關事證後
    予以綜合裁量之。」等語，有桃園市社會工作師公會於111 
    年1 月12日以桃林字第111021號函暨所附之桃園市政府社會
    局社會工作科監護（輔助）宣告調查訪視報告1份附卷為憑
    （見本院卷第42至45頁反面）。
　㈡關係人部分：「會同人身心狀況良好，無疾病問題，訪談時
    會同人情緒平穩，能清楚回應。評估會同仁之身心狀況良好
    。會同人為相對人長女，支持聲請人擔任監護人，其願意擔
    任會同開具財產清冊人。評估會同人具擔任之意願。會同人
    陳述與案主互動關係良好。應受宣告人如受監護宣告，建議
    會同人周佩君（案長女）為會同開具財產清冊之人。建議理
    由：周佩君為案主之長女，瞭解案主健康與生活狀況，願意
    擔任會同人，家族成員亦有共識。評估周佩君具擔任會同開
    具財產清冊之人的意願與能力，建議由周佩君擔任會同開具
    財產清冊之人。」等語，有映晟社會工作師事務所111 年
　　1 月27日晟台成字第1110022 號函暨所附之成年監護訪視調
    查評估報告1 份在卷可憑（見本院卷第46至50頁）。
六、綜合上情，本院審酌聲請人為相對人即受監護宣告人之次子
    ，相對人現經安排於寬福護理之家接受機構式照顧，受照顧
    情況尚稱良好；聲請人保管相對人證件、主責處理相對人一
    切事務，可認聲請人對相對人醫療照顧安排等相關事宜應有
    所瞭解，並有意願擔任監護人，且聲請人又無不適或不宜擔
    任監護人的積、消極原因；且相對人其他親屬均同意由聲請
    人擔任監護人一職，並有卷附同意書可參（見本院卷第11至
    13頁），如由聲請人為受監護宣告人之監護人，應能符合受
    監護宣告人之最佳利益，爰依法選定聲請人為受監護宣告人
    之監護人。至於會同開具財產清冊之人部分，本院考量關係
    人為相對人之長女，核屬至親，同樣關心相對人，並有意願
    擔任會同開具財產清冊之人；是以，由關係人會同開具財產
    清冊，衡情當可善盡監督相對人財產狀況之責，並得保障相
    對人之財產受到妥適處理，是由關係人擔任會同開具財產清
    冊之人應屬適當，爰依前揭規定，指定關係人為本件會同開
    具財產清冊之人。又監護開始時，聲請人應與關係人於2個
    月內開具相對人之財產清冊並陳報法院，附此敘明。
七、爰裁定如主文。
中　　華　　民　　國　　111 　年　　4 　　月　　29　　日
                  家事庭  法　官　黃裕民
正本係照原本作成。
如不服本裁定應於送達後10日內向本院提出抗告狀，並應繳納抗
告費新台幣1000元。
中　　華　　民　　國　　111 　年　　4 　　月　　29　　日
                          書記官  趙佳瑜